臺灣板橋地方法院刑事判決　　　　　　 95年度交易字第414號
公　訴　人　臺灣板橋地方法院檢察署檢察官
被　　　告　戊○○
選任辯護人　王元勳律師
　　　　　　李怡欣律師
上列被告因過失傷害案件，經檢察官提起公訴（九十五年度調偵
字第三０五號），本院判決如下：
    主    文
戊○○從事業務之人，因業務上之過失傷害人，處有期徒刑陸月
，如易科罰金，以銀元佰元折算壹日。
    犯罪事實
一、戊○○受僱於日盛之旅通運有限公司擔任營業大客車司機，
    為從事駕駛業務之人，於民國九十四年十一月十七日下午一
    時三十三分許，駕駛車牌號碼ＣＣ－四九三號營業遊覽大客
    車，沿花蓮縣壽豐鄉○○村○○路○段由北往南方向行駛，
    途經該路段（即臺九線二一七公里處）與路內路口時，原應
    注意汽車行駛至交岔路口，其行進應遵守燈光號誌，而依當
    時天候晴，日間有自然光線，路面乾燥並無缺陷及障礙物，
    視距良好，號誌動作亦屬正常，並無不能注意之情形，竟貿
    然闖紅燈直行，適丙○○騎乘車牌號碼ＩＤＥ－四０八號普
    通重型機車沿前開路內路口由西往東方向行駛，見狀已閃避
    不及，致其騎乘之普通重型機車車頭撞擊戊○○所駕駛之營
    業遊覽大客車右側車身，因而人車倒地，並受有右側下頜骨
    踝狀突骨折（閉鎖性）、十二、十五牙冠斷裂、十二、十四
    牙齒側向鬆脫、三一、三二、四一齒槽骨斷裂及牙齒位移、
    十一、十三、二一牙齒脫落、上下唇撕裂傷、左膝外側半月
    板損傷、右踝扭傷併挫傷等傷害。戊○○於肇事後，在有偵
    查犯罪權限之公務員查知其為犯人前，主動向接獲報案前至
    事故現場處理之花蓮縣警察局吉安分局志學派出所警員甲○○自首而接受裁判。
二、案經丙○○訴請臺灣士林地方法院檢察署檢察官呈請臺灣板
    橋地方法院檢察署檢察長令轉臺灣板橋地方法院檢察署檢察
    官偵查起訴。
    理    由
一、證據能力部分
  (一)被告戊○○選任之辯護人雖於本院準備程序中辯稱：被告製
    作警詢筆錄時並未錄音，故其於警詢時之陳述自不得作為證
    據云云。惟按刑事訴訟法第一百條之二準用同法第一百條之
    一規定，司法警察官或司法警察詢問犯罪嫌疑人時，應全程
    連續錄音；必要時應全程連續錄影。但有急迫情況且經記明
    筆錄者，不在此限。考其立法目的，在於建立訊問筆錄之公
    信力，並擔保訊問程序之合法正當；亦即在於擔保犯罪嫌疑
    人對於訊問之陳述，係出於自由意思及筆錄所載內容與陳述
    相符。如果犯罪嫌疑人之陳述係屬自白，並基於自由意思而
    非出於不正之方法，且其自由之陳述與事實相符，縱令對其
    訊問時未經全程連續錄音或錄影，致訊問程序稍嫌瑕疵，仍
    難謂其自白之筆錄，無證據能力（最高法院九十二年度臺上
    字第二四一一號裁判意旨參照）。查被告於肇事後即九十四
    年十一月十七日下午二時五十分許至同日下午三時三十分許
    ，曾至花蓮縣警察局吉安分局志學派出所，接受該派出所警
    員甲○○調查並製作筆錄（見臺灣板橋地方法院檢察署九十
    五年度他字第三七四０號偵查卷第二一頁至第二三頁），惟
    經本院向該分局調取該次製作筆錄時之錄音帶，該分局則函
    覆稱：當時並未錄音等語，有該分局九十五年十一月二十二
    日吉警交字第０九五００一八五八六號函一件在卷足憑；然
    被告自始未主張其於接受警察詢問時有何遭強暴、脅迫、利
    誘、詐欺、疲勞訊問或其他不正方法對待之情事，且證人甲○○亦於本院審理時證述：筆錄均係依照被告之陳述所製作
    等語明確（見本院九十六年一月十八日審判筆錄），顯見被
    告在前述時間及地點接受司法警察調查時所為之陳述確係出
    於自由意志所為。至被告辯稱：伊於警詢時係陳述伊過路口
    後變紅燈，但警察說這樣就是闖紅燈云云；惟觀諸前述警詢
    筆錄之記載，均未見有何被告自承「闖紅燈」之供述，而僅
    陳明「號誌運作正常，我行車方向號誌為紅燈」等語，此與
    被告於本院準備程序及審理期日所辯：伊駕車過斑馬線後才
    變紅燈云云，並無明顯矛盾之處。從而，被告在前述時間及
    地點接受司法警察詢問時所為之供述，既係出於自由意志所
    為，且其筆錄之記載亦與其所述內容並無不符之處，自得為
    證據。
  (二)被告以外之人於審判外之言詞或書面陳述，除法律有規定者
    外，不得作為證據。次按被告以外之人於偵查中向檢察官所
    為之陳述，除顯有不可信之情況者外，得為證據。又被告以
    外之人於審判外之陳述，經當事人於審判程序同意作為證據
    ，法院審酌該言詞陳述或書面陳述作成時之情況，認為適當
    者，亦得為證據。當事人、代理人或辯護人於法院調查證據
    時，知有第一百五十九條第一項不得為證據之情形，而未於
    言詞辯論終結前聲明異議者，視為有前項之同意，刑事訴訟
    法第一百五十九條第一項、第一百五十九條之一第二項及第
    一百五十九條之五分別定有明文。查告訴人丙○○於警詢、
    偵查中之指訴以及卷附之道路交通事故現場圖、調查報告表
    (一)、(二)、財團法人佛教慈濟綜合醫院出具之診斷證明書，雖
    分別屬被告以外之人於審判外之言詞及書面陳述，惟被告及
    辯護人在本院準備程序中就前開證據之證據能力，均表示「
    沒有意見」（見本院九十五年十月三十一日準備程序筆錄）
    ，且未於本案言詞辯論終結前聲明異議，則本院審酌前開證
    據均核無違法取證或證明力顯然過低之情事，而告訴人於偵
    查中亦經檢察官告知具結之義務及偽證之處罰後具結作證，
    依各該陳述作成時之狀況，並無不適當或顯不可信之情形，
    自均得為證據。
  (三)又卷附之交通事故現場採證照片十四張，均係警察機關利用
    攝影器材拍攝本案交通事故現場以及肇事車輛，以紀錄該現
    場道路型態、路面痕跡、車輛位置以及損壞情況，另告訴人
    所提出之受傷照片五張，亦係利用攝影器材拍攝其臉部及口
    腔，以紀錄其受傷後之容貌，並非透過人之意思活動予以傳
    達之證據，屬「非供述證據」，自無刑事訴訟法第一百五十
    九條第一項關於「傳聞法則」規定之適用，且核無違法取證
    之情事，亦與本案被告過失傷害犯行具有關連性，亦有證據
    能力。
二、訊據被告固不否認在前述時間及地點駕駛營業遊覽大客車與
    告訴人所騎乘之普通重型機車發生碰撞，因而導致告訴人受
    傷等事實，惟矢口否認有何過失，辯稱：伊駕駛大客車到斑
    馬線時才看到紅燈，右邊車道突然有一輛機車出來，伊按喇
    叭但對方沒有聽到，伊想將傷害減到最低，就將大客車從外
    側車道駛至內側車道，但對方還是一直衝過來、撞到大客車
    之右側後門云云；辯護人亦辯稱：被告過斑馬線時，號誌係
    黃燈，過了斑馬線後才變成紅燈云云。經查：
  (一)被告於九十四年十一月十七日下午一時三十三分許，駕駛車
    牌號碼ＣＣ－四九三號營業遊覽大客車，沿花蓮縣壽豐鄉○○村○○路○段由北往南方向行駛，途經該路段（即臺九線
    二一七公里處）與路內路口時，與由告訴人所騎乘、沿前開
    路內路口由西往東方向行駛之車牌號碼ＩＤＥ－四０八號普
    通重型機車發生撞擊，告訴人因而人車倒地，並受有右側下
    頜骨踝狀突骨折（閉鎖性）、十二、十五牙冠斷裂、十二、
    十四牙齒側向鬆脫、三一、三二、四一齒槽骨斷裂及牙齒位
    移、十一、十三、二一牙齒脫落、上下唇撕裂傷、左膝外側
    半月板損傷、右踝扭傷併挫傷之傷害等事實，為被告所不否
    認（見本院九十五年十月三十一日準備程序筆錄），並據證
    人即告訴人於警詢、偵查中及本院審理時證述明確（見臺灣
    板橋地方法院檢察署九十五年度他字第三七四０號偵查卷第
    二四頁至第二五頁、同署九十五年度調偵字第三０五號偵查
    卷第五頁至第六頁、本院九十六年一月十八日審判筆錄），
    且有道路交通事故現場圖、調查報告表(一)、(二)各一件、財團
    法人佛教慈濟綜合醫院出具之診斷證明書二紙、交通事故現
    場暨車輛損壞照片十四張、告訴人受傷照片五張附卷可稽（
    見臺灣士林地方法院檢察署九十五年度他字第一四００號偵
    查卷第七頁及第八頁、臺灣板橋地方法院檢察署九十五年度
    他字第三七四０號偵查卷第十八頁至第二十頁及第二六頁至
    第三二頁、同署九十五年度調偵字第三０五號偵查卷第二五
    頁），洵堪認定。
  (二)惟被告辯稱：伊駕車過斑馬線後才變紅燈云云。然證人即告
    訴人迭於偵查中及本院審理時具結證述稱：伊當時車速約二
    、三十公里，行經路口時，伊之號誌係綠燈，行駛中已經係
    綠燈等語（見臺灣板橋地方法院檢察署九十五年度調偵字第
    三０五號偵查卷第五頁、本院九十六年一月十八日審判筆錄
    ），則告訴人於騎車行經本案肇事地點之交岔路口之前及穿
    越過程中，其號誌均為綠燈，未見有任何號誌轉換之情事，
    從而，被告辯稱：伊通過前開交岔路口時，號誌正由黃燈變
    換為紅燈云云，尚難逕信為真實。況證人即告訴人之父丁○○於本院審理時結證稱：被告唯一一次去探望伊等，係在車
    禍發生十多天之後，被告到花蓮慈濟醫院，向伊道歉並稱渠
    闖了紅燈，渠說當時導遊在問渠裝錄影帶之事情，所以渠沒
    有注意到交通號誌，等到抬頭一看發現已經是紅燈，渠就闖
    過去，就在這個時候撞上伊女兒等語，證人即告訴人之母乙○○亦於本院審理時證述稱：伊唯一接到被告之電話，係車
    禍發生十多天，渠打伊先生之手機，是伊接到，當時伊不知
    道渠是誰，渠自己介紹稱渠係撞到伊女兒之司機，然後渠就
    跟伊道歉，說渠闖紅燈撞到伊女兒、很抱歉等語（以上均見
    本院九十六年一月十八日審判筆錄），則其二人均證述被告
    確曾向渠等坦言違規闖紅燈以肇致車禍發生，且證人丁○○
    更證述被告自承係為幫導遊更換錄影帶，始未注意到交通號
    誌一節甚詳，則倘非其親耳聽聞被告敘述事發當時之實情，
    又豈能如此具體地敘述被告闖越紅燈之原因？據上益徵被告
    駕車行經本案肇事地點之交岔路口時，確有闖紅燈之違規行
    為至明，其迭辯稱：伊過斑馬線後才變成紅燈云云，無非事
    後卸責之詞，不足採信。至證人己○○雖於本院審理時證稱
    ：本案交通事故發生時，伊係在被告駕駛之大客車上擔任觀
    光導遊，當時伊在跟客人介紹花蓮、臺東之特性及景點之狀
    況，伊講完話，轉過頭去，看到前方之號誌轉成紅燈，但是
    車頭已經超過斑馬線，伊就跟司機說「紅燈」，但已經來不
    及煞車了云云，嗣又改稱：「（問：你看到黃燈時，有沒有
    煞車？）我看到的時候已經是紅燈了」等語（以上均見本院
    九十六年一月十八日審判筆錄），則證人己○○究否目睹本
    案車禍現場交通號誌由黃燈變換為紅燈之過程，顯非無疑，
    是其證述上情，自難逕為有利於被告之認定。
  (三)按汽車行駛至交岔路口，其行進應遵守燈光號誌，道路交通
    安全規則第一百零二條第一項第一款前段定有明文。被告駕
    駛營業遊覽大客車行經花蓮縣壽豐鄉○○村○○路○段（即
    臺九線二一七公里處）與路內路口時，即應注意前開規定。
    而本案交通事故發生當時天氣晴朗，日間有光線照明，路面
    乾燥亦無缺陷及障礙物，視距良好，號誌動作亦屬正常，此
    據前開道路交通事故調查報告表(一)載述綦詳，是被告並無不
    能注意之情事，竟貿然闖越紅燈，致告訴人見狀已閃避不及
    而發生碰撞，則其就本案車禍之發生自有過失。又被告之過
    失行為與告訴人所受之傷害間具有相當之因果關係。
  (四)綜上，本案事證明確，被告犯行堪以認定，應予依法論罪科
    刑。
三、查被告行為後，刑法部分條文業於九十四年二月二日經總統
    以華總一義字第０九四０００一四九０一號令修正公布，並
    自九十五年七月一日起生效施行（下稱現行刑法）；復參酌
    最高法院九十五年五月二十三日第八次刑事庭會議決議意旨
    ，現行刑法第二條第一項之規定，係規範行為後法律變更所
    生新舊法律比較適用之準據法，於現行刑法施行後，應適用
    現行刑法第二條第一項之規定，為「從舊從輕」之比較。又
    比較時應就罪刑有關之共犯、未遂犯、想像競合犯、牽連犯
    、連續犯、結合犯，以及累犯加重、自首減輕暨其他法定加
    減原因（如身分加減）與加減例等一切情形，綜其全部罪刑
    之結果而為比較。茲就本案新、舊法之比較適用結果分敘如
    下：
  (一)九十五年七月一日現行刑法修正施行前，刑法分則關於罰金
    刑之規定係以銀元為貨幣單位，且依現行罰金罰鍰提高標準
    條例第一條及第四條規定，應按各該具體條文制定或修正之
    時間先後，定其提高之倍數，並依現行法規所定貨幣單位折
    算新臺幣條例第二條規定，銀元以新臺幣元之三倍折算之。
    而刑法施行法於九十五年六月十四日經總統以華總一義字第
    ０九五０００八五一八一號令修正增訂第一條之一條文，該
    條規定：「（第一項）中華民國九十四年一月七日刑法修正
    施行後，刑法分則編所定罰金之貨幣單位為新臺幣。（第二
    項）九十四年一月七日刑法修正時，刑法分則編未修正之條
    文定有罰金者，自九十四年一月七日刑法修正施行後，就其
    所定數額提高為三十倍。但七十二年六月二十六日至九十四
    年一月七日新增或修正之條文，就其所定數額提高為三倍。
    」而刑法第二百八十四條第二項前段關於業務過失傷害罪之
    處罰，乃明訂「處一年以下有期徒刑、拘役或一千元以下罰
    金」，此自二十四年七月一日施行後即未再予修正。則依刑
    法施行法第一條之一規定，其罰金刑部分於九十五年七月一
    日刑法修正生效施行後，改以新臺幣元為單位，且數額應提
    高三十倍；此與修正前之罰金刑係以銀元為貨幣單位，且適
    用罰金罰鍰提高標準條例之規定應提高十倍，再依現行法規
    所定貨幣單位折算新臺幣條例之規定以新臺幣元之三倍折算
    之，相較之下，就罰金刑之最高數額部分，對被告而言，二
    者適用結果並無不同。惟修正前刑法第三十三條第五款規定
    ：「主刑之種類如左：五罰金：一元以上。」現行刑法第三
    十三條第五款修正為：「主刑之種類如下：五罰金：新臺幣
    一千元以上，以百元計算之。」則現行刑法關於罰金刑之最
    低數額部分，已較修正前之刑法規定提高。是綜合比較修正
    前、後關於刑法第二百八十四條第二項前段業務過失傷害罪
    法定刑之規定，以修正前之刑法規定較有利於被告。
  (二)又刑法關於自首減輕其刑之規定，現行刑法第六十二條前段
    將修正前「必減輕其刑」之規定修正為「得減輕其刑」，限
    縮法官得裁量之範圍，影響行為人之刑罰法律效果，自以修
    正前刑法第六十二條前段關於自首減輕其刑之規定，較有利
    於行為人。
  (三)再者，被告行為時之刑法第四十一條第一項前段規定：「犯
    最重本刑為五年以下有期徒刑以下之刑之罪，而受六個月以
    下有期徒刑或拘役之宣告，因身體、教育、職業、家庭之關
    係或其他正當事由，執行顯有困難者，得以一元以上三元以
    下折算一日，易科罰金。」依斯時有效施行之罰金罰鍰提高
    標準條例第二條前段規定（業於九十五年五月十七日經總統
    以華總一義字第０九五０００六九七九一號令修正公布刪除
    ，並自九十五年七月一日起生效），依刑法第四十一條易科
    罰金者，就其原定數額提高為一百倍折算一日，則被告行為
    時之刑法及罰金罰鍰提高標準條例關於易科罰金折算標準之
    規定，係以銀元三百元折算一日，經折算為新臺幣後，應以
    新臺幣九百元折算一日。而現行刑法第四十一條第一項前段
    規定：「犯最重本刑為五年以下有期徒刑以下之刑之罪，而
    受六個月以下有期徒刑或拘役之宣告者，得以新臺幣一千元
    、二千元或三千元折算一日，易科罰金。」比較修正前、後
    關於易科罰金折算標準之規定，以修正前刑法第四十一條第
    一項前段及修正前罰金罰鍰提高標準條例第二條前段規定，
    較有利於被告。
  (四)綜上，經整體比較全部罪刑之結果，以九十五年七月一日生
    效施行前之刑法規定，較有利於被告，是依現行刑法第二條
    第一項前段規定，自應一體適用被告行為時之法律即修正前
    之刑法規定。
四、查被告受僱於日盛之旅通運有限公司擔任司機，為其所是認
    （見本院九十五年十月三十一日準備程序筆錄），並有駕駛
    執照影本、行車執照影本及保險證影本各一紙在卷可查（見
    臺灣板橋地方法院九十五年度他字第三七四０號偵查卷第三
    五頁），是其為從事駕駛業務之人，則被告在前述時間及地
    點，駕駛上揭公司所有之車牌號碼ＣＣ－四九三號營業遊覽
    大客車肇事致告訴人受傷，核其所為，係犯刑法第二百八十
    四條第二項前段之業務過失傷害罪。被告於肇事後，在有偵
    查犯罪權限之公務員查知其為犯人前，主動向接獲報案前至
    事故現場處理之花蓮縣警察局吉安分局志學派出所警員甲○○自首而接受裁判，有該分局道路交通事故肇事人自首情形
    紀錄表一件存卷可查（附於本院卷宗），應依修正前刑法第
    六十二條前段規定減輕其刑。爰審酌被告駕駛營業遊覽大客
    車違規闖越紅燈，其過失程度非輕，而告訴人因此次車禍導
    致容貌大變，有其受傷前、後照片共九張存卷可考（見臺灣
    板橋地方法院檢察署九十五年度調偵字第三０五號偵查卷第
    二四頁至第二五頁），造成其身心受創甚重，兼衡被告於肇
    事後猶矢口否認有何過失，亦未與告訴人達成和解並賠償損
    失，態度不佳，暨其平日素行（參臺灣高等法院被告前案紀
    錄表）、智識程度（國中畢業）等一切情狀，量處如主文所
    示之刑，並諭知易科罰金之折算標準，以資懲儆。
據上論斷，應依刑事訴訟法第二百九十九條第一項前段，刑法第
二條第一項前段、第二百八十四條第二項前段，修正前刑法第六
十二條前段、第四十一條第一項前段，罰金罰鍰提高標準條例第
一條前段，修正前罰金罰鍰提高標準條例第二條，判決如主文。
本案經檢察官張瑞娟到庭執行職務。
中　　華　　民　　國　　96　　年　　2 　　月　　8 　　日
                  刑事第七庭審判長法　官  胡　堅　勤
                                  法　官　李　君　豪
                                  法　官　王　瑜　玲
上列正本證明與原本無異。
如不服本判決，應於判決送達後10日內向本院提出上訴狀（應附
繕本），上訴於臺灣高等法院。
中　　華　　民　　國　　96　　年　　2 　　月　　8 　　日
                                  書記官  陳  香  君
附錄本案論罪科刑法條全文：
中華民國刑法第二百八十四條
（過失傷害罪）
因過失傷害人者，處六月以下有期徒刑、拘役或五百元以下罰金
，致重傷者，處一年以下有期徒刑、拘役或五百元以下罰金。
從事業務之人，因業務上之過失傷害人者，處一年以下有期徒刑
、拘役或一千元以下罰金，致重傷者，處三年以下有期徒刑、拘
役或二千元以下罰金。
